【裁判字號】    90,交上易,184
【裁判日期】    900731
【裁判案由】    過失傷害
【裁判全文】
臺灣高等法院高雄分院刑事判決                    九十年度交上易字第一八四號
    上  訴  人
    即  被  告  丙○○
右上訴人因過失傷害案件，不服臺灣屏東地方法院九十年度交上易字第一八四號中華
民國九十年五月三十一日第一審判決（起訴案號：臺灣屏東地方法院檢察署九十年度
偵字第一六三四號），提起上訴，本院判決如左：
    主  文
上訴駁回。
丙○○緩刑貳年。
    事  實
一、丙○○係設於屏東縣里港鄉○○○路十號之統順汽車養護場之引擎維修技術員，
    然其修護前需駕車檢測，維修後亦需駕車測試結果，駕駛為其附隨業務，為從事
    業務之人，於民國八十九年十一月九日下午五時三十分許，駕駛車牌號碼ＷＡ—
    ０四九二號自用小客車，自上開汽車養護場倒車出來時，本應注意倒車時應顯示
    倒車燈光，或由駕駛人表示左臂平伸，手臂向後並前後擺動之手勢後，謹慎緩慢
    後倒，並隨時注意其他車輛及行人等規定，以防止危險事故之發生，而依其知識
    、能力及當時之天氣、光線、路面狀況均屬良好之狀況下，並無不能注意之情形
    ，竟疏未注意後方人車狀況，即貿然自保養廠內倒車至中山南路十號前之慢車道
    ，因而撞及由南向北行經該處，由丁○○所騎乘後載其子乙○○之車號ＮＫＵ—
    五二五號重型機車，致丁○○、乙○○人車倒地，使丁○○受有右脛骨遠端骨折
    、四肢多處挫擦傷、右足瘀傷之傷害，乙○○受有左臉五乘三公分、二乘一公分
    擦傷、枕部三乘三公分皮下血腫、前胸十三乘七公分擦傷之傷害。丙○○於肇事
    後未被偵查機關發覺前，主動趨前向前往處理之員警坦承肇事並接受裁判。
二、案經丁○○訴由屏東縣警察局里港分局報請臺灣屏東地方法院檢察署檢察官偵查
    起訴。
    理  由
一、訊之上訴人丙○○固坦承於右揭時、地與告訴人丁○○發生事故，惟否認過失傷
    害，辯稱：當時我是幫客戶將車子從保養廠內倒車出來，旁邊有一部車擋住視線
    ，是丁○○來撞我，不是我撞她云云。惟查：（一）右揭事實，業據告訴人丁○○迭於偵查及原審審理中指述綦詳，核與證人陳明瑞即現場處理之員警於原審陳
    稱：「保養廠要出來的視線不好，一定要有人引導，如果自己出來會有危險‧‧
    ‧」等語（見原審卷第二十六頁），且參以上訴人丙○○於原審調查時亦自承：
    「因為我在保養廠工作，當時幫客戶將車子倒出來，現場有一部車子擋住視線，
    丁○○的機車，車頭撞到我車子右邊後車燈那邊」（見原審卷第十四頁）、「我
    是修車好要倒出來試車，有壹台車子擋住我的視線，我沒有發現後面一部機車，
    當時沒有人引導我，我發現告訴人時我停下來就撞到了」（見原審卷第二十四頁
    ）等語，顯見上訴人丙○○倒車自保養廠出來時，因視線不佳，又無人引導，未
    及注意其他車輛，致撞及告訴人騎乘之機車。再依卷附現場照片顯示，上訴人丙○○係逆向倒車至中山南路慢車道，而告訴人遭撞擊之部位為機車右後車尾，是
    上訴人丙○○辯稱係告訴人自己撞過來云云，尚非可採。此外，告訴人丁○○因
    本件車禍受有右脛骨遠端骨折、四肢多處挫擦傷、右足瘀傷之傷害，其子乙○○
    受有左臉五乘三公分、二乘一公分擦傷、枕部三乘三公分皮下血腫、前胸十三乘
    七公分擦傷之傷害等情，有普生醫院及行政院衛生署屏東醫院診斷證明書各一紙
    在卷可稽，是本件告訴人及其子之受傷係因上訴人丙○○倒車不慎所致，應無疑
    義。（二）按汽車倒車時，應顯示倒車燈光或手勢，謹慎緩慢後倒，並應注意其
    他車輛及行人，道路交通安全規則第一百十條第二款定有明文。本件依告訴人丁○○之指陳，上訴人丙○○顯未注意後方人車即貿然倒車，是其有違上開道路交
    通安全規則而未盡其注意義務，應無疑義。復依卷附道路交通事故調查報告表所
    示：肇事時之天氣、光線、道路狀況及視距均屬良好等情況，且上訴人丙○○平
    日維修車輛經常駕車出入，其駕車技術應優於常人，若稍加注意，即可避免碰撞
    ，堪認上訴人丙○○當時並無不能注意之情事，竟疏未注意及此，以致肇事致人
    受傷，是其有應注意能注意而不注意之過失責任至明。又告訴人駕駛機車在遵行
    車道行駛，突遭上訴人丙○○由後方倒車而撞及機車尾部，顯無從防範，自無過
    失責任可言，又告訴人及其子之受傷係因上訴人丙○○之過失行為所致，二者間
    復有相當因果關係，事証明確，上訴人丙○○所辯係卸責之詞，不足採信，其犯
    行已堪認定。
二、查上訴人丙○○係統順汽車養護場技術員，平日以修護汽車引擎為主要業務，但
    維修前之駕車測試與維修後之測試修護結果，則為其附隨業務，又刑法所稱之業
    務，包括主要業務與附隨業務在內，上訴人丙○○於執行附隨業務中致人受傷，
    故核其所為，係犯刑法第二百八十四條第二項前段之業務過失傷害罪。公訴人認
    其係犯刑法第二百八十四條第一項前段之普通過失傷害罪，起訴法條容有未洽，
    惟普通過失傷害與業務過失傷害之社會基本事實相同，爰變更公訴人所引之法條
    ，改依業務過失傷害罪審理。又上訴人丙○○以一過失傷害行為，致告訴人丁○○及其子乙○○受傷，為想像競合犯，應從一業務過失傷害罪處斷。上訴人丙○○肇後於未被偵查機關發覺前，即向前來處理車禍事宜之警員自首及接受裁判，
    已據其供述明確，並經證人即前來處理車禍事宜之警員陳明瑞結證：「‧‧‧我
    到車禍現場時被告有主動向我報告是他撞到告訴人的」（見原審卷第二十六頁）
    等語屬實，應依刑法第六十二條前段之規定，減輕其刑。
三、原審因而適用刑法第三百條變更法條，並依刑法第二條第一項前段、第二百八十
    四條第二項前段、第五十五條、第六十二條前段、第四十一條第一項前段，罰金
    罰鍰提高標準條例第一條前段、第二條之搖定，並審酌上訴人丙○○並無前科，
    其１素行、過失程度、告訴人及其子受傷程度等一切情狀，量處有期徒刑四月，
    知如易科罰金以三百元折算一日（按上訴人丙○○行為後，刑法第四十一條業於
    九十年一月十日修甲公布，同年一月十二日生效，依修甲後之刑法第四十一條第
    一項前段規定：犯最重本刑五年以下有期徒刑以下之罪，而受六個月以下有期徒
    刑或拘役之宣告，因身體、教育、職業、家庭或其他甲當事由，執行顯有困難者
    ，得以一元以上三元以下折算一日。此與原先之刑法第四十一條規定已有不同，
    本件前後相較，雖無有利或不利之情形，然依刑法第二條第一項前段採從新主義
    之規定，自應適用修甲後之刑法第四十一條第一項前段之規定，諭知易科罰金及
    其折算之標準，併予敘明）。經核原判決認事用法並無不合，量刑亦屬適當，上
    訴人丙○○上訴否認有過失，指摘原判決不當，為無理由，應予駁回。
六、又上訴人丙○○前均未曾受有期徒刑以上刑之宣告，此有台灣高等法院被告全國
    前案紀錄表在卷可憑，其因一時失慮，偶罹刑典，且事後已與被害人達成和解，
    願賠償被害人之損害，有和解書一紙附卷可憑，上訴人丙○○經此偵審程序，當
    並諭知警惕，諒無再犯之虞，本院認其所宣告之刑以暫不執行為適當，爰併予宣
    告緩刑二年，以啟自新。
據上論斷，應依刑事訴訟法第三百六十八條、刑法第七十四條第一款，判決如主文。
本案經檢察官鄭文貴到庭執行職務。
中    華    民    國      九十      年       七       月  三十一  日
                              臺灣高等法院高雄分院刑事第八庭
                                  審判長法官  郭雅美
                                        法官  洪兆隆
                                        法官  張盛喜
右甲本證明與原本無異。
不得上訴。
                                      書記官  魏文常
中    華    民    國      九十      年       八       月    二    日
附錄：本判決論罪科刑法條：
中華民國刑法第二百八十四條：
因過失傷害人者，處六月以下有期徒刑、拘役或五百元以下罰金，致重傷者，處一年
以下有期徒刑、拘役或五百元以下罰金。
從事業務之人，因業務上之過失傷害人者，處一年以下有期徒刑、拘役或一千元以下
罰金，致重傷者，處三年以下有期徒刑、拘役或二千元以下罰金。
                                                                  Ｊ


司法院資訊處製作；財團法人民間司法改革基金會備份。
